臺灣桃園地方法院刑事判決　　　　　　　　　　　　　九十一年度易字第二八三號
　　公　訴　人　臺灣桃園地方法院檢察署檢察官
　　被　　　告　丁○○
　　　　　　　　乙○○
　　　　　　　　丙○○
　　　　　　　　戊○○
　　共　　　同
　　選任辯護人　呂福元律師
右列被告因違反公職人員選舉罷免法案件，經檢察官提起公訴（九十年度偵字第二○○九三號、第二○八二二號、第二○九六○號、第二○九六一號），本院判決如左：
    主  文
丁○○、戊○○共同對於有投票權之人，交付賄賂，而約其投票權為一定之行使，各
處有期徒刑陸月，如易科罰金均以參佰元折算壹日，各褫奪公權貳年。扣案之附表所
示編號一至二、八之物，及未扣案之現金新臺幣貳萬柒仟陸佰元均沒收。
丙○○共同對於有投票權之人，交付賄賂，而約其投票權為一定之行使，處有期徒刑
拾月，褫奪公權貳年。附表所示編號一至二、八之物，及未扣案之現金新臺幣貳萬柒
仟陸佰元均沒收。
乙○○共同對於有投票權之人，交付賄賂，而約其投票權為一定之行使，處有期徒刑
壹年，褫奪公權貳年。附表所示編號一至二、八之物，及未扣案之現金新臺幣貳萬柒
仟陸佰元均沒收。
    事  實
一、丁○○、乙○○、丙○○及戊○○四人，均為中國國民黨黨員，分屬桃園縣中壢
    市仁祥里、龍岡里、仁福里及華勛里之里長。於中華民國九十年第五屆立法委員
    選舉暨九十年縣市長選舉期間，中國國民黨籍朱立倫登記桃園縣選區縣長第一號
    候選人。而乙○○有感於中國國民黨二次提名伊參選龍岡里里長選舉並當選，為
    報此情，乃思使同黨但不知情之朱立倫得以順利當選縣長，竟起意提供資金予基
    於犯意聯絡之丁○○、丙○○、戊○○等三人，分別交付賄賂予該選區內有投票
    權之人每人二百元，而約其投給該黨之候選人朱立倫。遂於民國九十年十一月二
    十五日以電話通知同黨黨員之丁○○至朱立倫之競選總部，告以將提供新臺幣（
    下同）二萬二千元之現金，由其負責召集其里內有投票權之人，請其里民投票給
    朱立倫，每人發給二百元，並當場交付朱立倫之競選文宣，供其發放。丁○○即
    先拿朱立倫之簡介文宣、海報文宣各數十份返回仁祥里，並著手聯絡該里之有投
    票權人。於同年月二十七日下午二時，乙○○即至仁福里里長丙○○位於桃園縣
    中壢市○○里○鄰○○○路○段二七三號住處，交付三萬三千元現金予丙○○，
    並囑其與戊○○、丁○○二位里長，一人拿一萬一千元，各找一部遊覽車量（約
    四十餘人）的選民，每人發給二百元之賄賂，於同年月三十日搭乘中國國民黨黨
    部所準備之遊覽車前往會場。丙○○為免遭到牽連，於同年月二十七日電話通知
    戊○○至其住處，並將三萬三千元全部交給戊○○，並囑其將二萬二千交給丁○○，保留一萬一千元，負責召集一部遊覽車之有投票權人參與晚會，交給選民一
    人二百元。戊○○取得款項後，同日將二萬二千元送至丁○○住處，丁○○取得
    款項後，於同年月三十日投票前夕，先將之兌換成百元紙鈔，並帶領所聯絡來之
    有投票權里民，前往中國國民黨於朱立倫中壢競選總部團結晚會，途中在中國國
    民黨所準備之國澧交通有限公司之ＴＴ─三四三遊覽車上，以車用擴音設備向具
    有投票權人甲１（姓名年籍詳卷）及其他車上里民表示「這個名片是我個人掏腰
    包，造勢完以後，明天你拿這張名片到我服務處領二百元。希望你們能多多投票
    。」，語畢即發放候選人朱立倫之帽子及「天慈聖德慈善基金會（中壢分會丁○○）名片」一張，給乘車之里民及甲１，而暗示為一定之行使，即投票予朱立倫
    。於翌日（即投票日），甲１及其他不詳姓名之有投票權人六十二人，分別持該
    張名片，至丁○○位於桃園縣中壢市○○街一四三之五號「仁祥里里民服務處」
    領款，丁○○果即接續交付賂賄二百元予甲１及其他不詳姓名之六十二人。嗣甲
    １取得該二百元後，直接向臺灣桃園地方法院檢察署檢官檢舉，經檢察官率桃園
    縣警察局中壢分局員警到場執行逕行搜索，於「仁祥里里民服務處」內當場扣得
    附表所示之物。
二、案經桃園縣警察局中壢分局報告臺灣桃園地方法院檢察署檢察官偵查起訴。
    理  由
一、訊據被告丁○○坦承在遊覽車上以車用擴音器，向車上里民為右述廣播，並交付
    予證人甲１及其他六十二名里民各二百元現金；被告乙○○坦承有交付三萬三千
    元予被告丙○○，請他交給丁○○等人，請他們找人；被告丙○○坦承將三萬三
    千元交付戊○○，並囑其將二萬二千元交付被告丁○○；被告戊○○坦承將二萬
    二千元交給被告丁○○等情，惟均矢口否認有何賄選之犯行。被告丁○○辯稱：
    錢是國民黨造勢晚會的走路工時費，並沒有叫他們投票給特定人，只是鼓勵他們
    多多投票，扣案之文宣不是在造勢現場及車上發的云云。被告乙○○辯稱：該款
    項是走路工時費，並沒有指定他們投給特定人云云；被告丙○○及戊○○均辯稱
    ：該款項是走路工時費云云。惟查：
  (1)秘密證人甲１於警訊時證稱：被告丁○○於九十年十一月三十日十八時三十分許
    ，在國澧交通有限公司之ＴＴ─三四三號遊覽車上，發放候選人朱立倫之帽子與
    天慈聖德慈善基金會之名片一張，並以擴音器向車內乘客廣播，持該明片於九十
    年十二月一日投票當天，可至仁祥里辦公處向被告丁○○換現金二百元（參九十
    年度偵字第二○○九三號卷第六頁），嗣於本院調查時亦證稱：「有很多人去領
    ，那時候，我看到丁○○服務處的抽屜有很多百元鈔票。」、「（遊覽車內）大
    部分是老人家。」、「都是同一選區的鄰居。」（參本院九十一年七月二十四日
    訊問筆錄）等語，而被告丁○○於警、偵訊時亦供稱：被告乙○○要伊找人數二
    輛遊覽車的里民到朱立倫競選總部幫朱立倫造勢助選。伊依乙○○指示發給有去
    參加九十年十一月三十日朱立倫競選總部造勢活動之里民每人二百元，先在二輛
    遊覽車上發天慈聖德慈善基金會之名片，再請里民於十二月一日拿名片到依服務
    處換領現金，計共發出了六十三張，領走了一萬二千元六百元，扣得之現金五千
    二百元（一百元共五十二張）及名片是要發給里民的等語（參九十年度偵字第二
    ○○九三號卷第三頁背面、第四頁、第三十九頁），及於本院第一次調查時所供
    ：在車上有把總部拿回來的朱立倫的帽子、旗子、海報等文宣拿上車發，並作右
    述之陳述。當時係以名片來決定是否要發二百元（參本院九十一年三月一日訊問
    筆錄）等語，嗣於本院審理時亦供稱：當時大約有六十幾個等語（參本院九十一
    年八月七日審理筆錄）相符，從而，被告丁○○召集二部遊覽車量之里民，於右
    述時、地，前往參加朱立倫競選晚會，並在車內發放朱立倫之帽子、旗子、海報
    等文宣，並以擴音器廣播得於投票後，至其服務處領取二百元，以及事後確已交
    付二百元之賄賂予里民共六十三人等事實，可以認定。
  (2)秘密證人甲１年六十九歲，於六十七年一月二十日遷入戶籍地，其戶籍地亦為桃
    園縣長之選區，為有投票權之人，業經本院查核其戶籍資料屬實（詳參本院卷）
    。其餘前往參加晚會並領取二百元賄賂之人，均為秘密證人甲１之鄰居，且為老
    人一節，復業據秘密證人甲１結證屬實（參本院九十一年七月二十四日訊問筆錄
    ），是被告丁○○交付賄賂予有投票權之人，亦足堪認定。
  (3)被告丁○○在上開遊覽車上廣播時，同時交付朱立倫之競選文宣，業據被告丁○○供承在案，核與秘密證人甲１之上開證述情節相吻合，足認其已有約使在遊覽
    車上之乘客投票給朱立倫之表示，且在被告丁○○位於中壢市○○街一四三之五
    號復扣得如附表所示之候選人朱立倫之文宣與面額一百元之現金五十二張等物足
    資佐證，從而，被告丁○○於車上發放縣長候選人朱立倫之文宣，並發放二百元
    予有投票權人之秘密證人甲１及不詳姓名六十二人，暗示投票予朱立倫等事實，
    堪以認定。被告丁○○所辯給二百元，只是鼓勵選民多多投票，無約使其投給特
    定之人，核為卸責之詞，不足採信。
  (4)被告丁○○於警、偵訊時供稱：是龍岡里里長即被告乙○○請我幫忙朱立倫競選
    造勢助選，並由華勛里里長即被告戊○○轉交給伊現金二萬二千元整，做為選民
    之走路工費用等語（參同上偵卷第第三頁背面、第四頁、第三十九頁）。且其於
    偵查中另供稱：被告戊○○交錢給伊時，特別說是要清償債務，但伊與被告戊○○間並無債務關係等語（參同上偵卷第三十九頁背面）。嗣於本院調查時亦供稱
    ：被告乙○○叫伊至總部所拿朱立倫的文宣，並說要拿二萬二千元給伊，作為發
    給選民的走路工，後來在二十七日，被告戊○○將錢拿至伊住處，並稱該錢是欠
    伊的（參本院九十一年三月一日訊問筆錄）等語，核與被告戊○○警訊時所供：
    錢是被告丙○○在仁里辦公室親手交給伊，再轉交二萬二千元給被告丁○○等語
    （參九十年度偵字第二○八二二號卷第四頁背面）；於偵查中所供：交錢當時告
    知被告丁○○是為清償以前之債務，但伊與之並無債務關係，被告丙○○交付該
    筆款項時，有說是要發放走路工的錢等語（參同上偵卷第二十二至二十三頁）。
    嗣於本院訊問時供稱：「我在九十年十一月二十七日有交二萬二千元給丁○○，
    我交給他時，有告訴他這是國民黨造勢晚會的工時費，丙○○交給我三萬三千元
    ，二萬二千元，是要他去找民眾，作為造勢晚會的工時費。」（參本院卷同上訊
    問筆錄），及被告丙○○於警、偵訊及本院調查時所供：被告乙○○於九十年十
    一月二十七日下午十四時許至我住處，將三萬三千元走路工費用交付予伊，邱某
    並告知請伊幫忙將該筆錢轉交被告戊○○及丁○○等人，作為發放每人二百元走
    路工費用，車由中國國民黨部派遣，於同日下午十五時通知被告戊○○前來拿錢
    等語（參九十年度偵字第二○九六一號卷第四頁背面、本院同上訊問筆錄），被
    告乙○○於警、偵訊所供：伊有拿三萬三千元給被告丙○○，作為民眾走路工，
    每人二百元等語（參九十年度偵字第二○九六○號卷第五頁），嗣於本院調查另
    供稱：確有電話通知被告丁○○至朱立倫競選總部拿文宣（本院同上訊問筆錄）
    之情節相符，因此，被告乙○○提供三萬三千元之資金，作為交付該選區之選民
    之費用，並交由被告丙○○轉交予被告戊○○，被告戊○○再將其中二萬二千元
    交付被告丁○○，作為支付選民之費用等情，亦堪以認定。
  (5)至被告四人所辯走路工一節，惟查：倘真是參加活動之工時費，衡諸社會常情，
    均是完工即付，且是當場清點明白，以免糾紛，豈會改日憑名片領取？是足認其
    等抗辯所謂走路工一節，無非是事後穿鑿附會之卸責之詞。
  (6)被告丁○○辯稱：交付二百元之對象，不論年齡，不論居住處所云云，惟被告亦
    供稱：交付二百元是鼓勵選民多多投票等語，衡諸常情，倘無投票權，如何多多
    投票？是此一辯解，尚違情理，難予輕信，何況與秘密證人甲１證述之情節不符
    ，因此，被告之抗辯應屬臨訟虛捏之詞，不足採信。
  (6)綜合上述，及尚有附表所示之物扣案可資佐證，本件事證明確，被告四人之犯行
    洵堪認定。
二、核被告四人所為，均係犯公職人員選舉罷免法第九十條之一第一項之對於有投票
    權之人，交付賄賂，而約其為投票權一定之行使罪。公訴意旨誤載為同條第二項
    ，尚有未洽，應予更正，附此敘明。被告丁○○接續交付賄賂與有投票權人六十
    三人，係基於一個賄選目的所為之接續動作，為實質上一罪。被告四人間有犯意
    之聯絡，行為之分擔，均為共同正犯。被告丁○○、戊○○二人於偵查中自白，
    合於公職人員選舉免法第九十條之一第五項自白減輕之要件，應依法減輕其刑。
    爰審酌被告四人為使其等之同黨黨員能順利當選，而為上開犯行，因此破壞應以
    公正清廉行之之選舉文化，敗壞選風，對地方民主產生嚴重之危害，惟被告犯後
    尚能坦承部分犯行等一切情狀，爰分別量處如主文所示之刑。被告丁○○、戊○○並分別諭知易科罰金之折算標準。且依公職人員選舉罷免法第九十八條第三項
    、刑法第三十七條第二項規定，分別諭知被告四人各褫奪公權二年。
三、扣案之附表所示編號一之現金一百元鈔五十二張，係被告等人預備供犯本罪所用
    之物，編號二係用以交付之賄賂，以及未扣案之現金二萬七千六百元，其中一萬
    二千四百元已交付予不詳姓名之有投票權人，無證據證明不存在，其餘一萬五千
    二百元預備交付之賄賂，不問屬於犯人否，均應依公職人員選舉罷免法第九十條
    之一第三項宣告沒收。附表所示編號八之物係供犯本罪所用之物，且均為被告丁○○所有，應依刑法第三十八條第一項第二款宣告沒收。另扣案之如附表所示編
    號三、四、五、六、七、九等物，不能認為係預備供犯本罪所用之物，爰不另為
    沒收之諭知。
據上論斷，應依刑事訴訟法第二百九十九條第一項前段，公職人員選舉罷免法第九十
條之一第一項、第三項、第五項、第九十八條第三項，刑法第十一條、第二十八條、
第四十一條第一項前段、第三十七條第二項、第三十八條第一項第二款，罰金罰鍰提
高標準條例第二條，判決如主文。
本案經檢察官陳雅譽到庭執行職務
中      華      民      國    九十一    年      八      月    二十一    日
                              臺灣桃園地方法院刑事第二庭
                                  審判長法官  周  政  達
                                        法官  林  明  洲
                                        法官  李  桂  英
右正本證明與原本無異。
如不服本判決，應於判決送達後十日內向本院提出上訴狀( 應附繕本 )，上訴於
臺灣高等法院。
                                  書  記  官  張  淑  芬
中      華    民      國    九十一    年      八      月    二十一    日
附錄本案論罪科刑法條：
公職人員選舉罷免法第九十條之一
對於有投票權之人，行求期約或交付賄賂或其他不正利益，而約其不行使
投票權或為一定之行使者，處五年以下有期徒刑，得併科新台幣四十萬元
以上四百萬元以下罰金。
預備犯前項之罪者，處一年以下有期徒刑。
預備或用以行求期約或交付之賄賂，不問屬於犯人與否，沒收之。
犯第一項或第二項之罪，於犯罪後六個月內自首者，減輕或免除其刑；因
而查獲候選人為共犯者免除其刑。
犯第一項或第二項之罪，在偵查中自白者，減輕其刑；因而查獲候選人為
共犯者，減輕或免除其刑。
附  表：
┌───┬──────────┬────────────────────┐
│編號  │扣案物品名稱        │沒收法條依據                            │
├───┼──────────┼────────────────────┤
│一    │新臺幣面額一百元鈔五│預備用以交付之賄賂                      │
│      │十二張              │公職人員選舉罷免法第九十條之一第三項    │
├───┼──────────┼────────────────────┤
│二    │舉發新臺幣面額一百元│用以交付之賄賂                          │
│      │鈔二張              │公職人員選舉罷免法第九十條之一第三項    │
├───┼──────────┼────────────────────┤
│三    │朱立倫簡介文宣二十份│不沒收                                  │
│      │                    │                                        │
├───┼──────────┼────────────────────┤
│四    │朱立倫文宣海報二十張│不沒收                                  │
││                    │                                        │
├───┼──────────┼────────────────────┤
│五    │朱立倫競選背心一件  │不沒收                                  │
│      │                    │                                        │
├───┼──────────┼────────────────────┤
│六    │朱立倫仁祥里服務處旗│不沒收                                  │
│      │幟三面              │                                        │
├───┼──────────┼────────────────────┤
│七    │朱立倫小旗幟二枝    │不沒收                                  │
│      │                    │                                        │
├───┼──────────┼────────────────────┤
│八    │天慈聖德慈善基金會名│供犯本罪所用之物                        │
│      │片六十三張          │刑法第三十八條第一項第二款              │
├───┼──────────┼────────────────────┤
│九    │天慈聖德慈善基金會名│不沒收                                  │
│      │片四一二張          │                                        │
└───┴──────────┴────────────────────┘
